【裁判字號】    94,訴,3374
【裁判日期】    951109
【裁判案由】    商標異議
【裁判全文】
臺北高等行政法院判決
                                     94年度訴字第3374號
                              .
原      告  美商‧肯塔基炸雞國際控股公司（Kentucky
            Fried Chi.
代  表  人  甲○○○○○La.
訴訟代理人  李忠雄律師
            潘昭仙律師（兼送達代收人）
複 代 理人  陳凱君律師
被      告  經濟部智慧財產局
代  表  人  蔡練生（局長）
訴訟代理人  丁○○
參  加  人  休閒小站股份有限公司
代  表  人  乙○○
訴訟代理人  桂齊恆律師（兼送達代收人）
複 代 理人  謝智硯律師
訴訟代理人  丙○○
上列當事人間因商標異議事件，原告不服經濟部中華民國94年8
月23日經訴字第09406133660 號訴願決定，提起行政訴訟，經本
院命參加人獨立參加訴訟，本院判決如下：
    主  文
原告之訴駁回。
訴訟費用由原告負擔。
    事  實
一、事實概要：
    參加人於民國91年10月11日以「DFC 」標章（下稱系爭商標
    ，如附圖一），指定使用於當時商標法施行細則第49條所定
    商品及服務分類表第43類之冷熱飲料店、飲食店、小吃店、
    冰果店、餐廳、咖啡廳、啤酒屋、飯店、酒吧及泡沫紅茶店
    等服務，向被告申請註冊，經審查核准列為審定第189273號
    服務標章。嗣原告於92年10月30日以系爭商標有違修正前商
    標法第77條準用第37條第7 、12、14款之規定，對之提起異
    議後，現行商標法於92年11月28日修正施行，依該法第90條
    規定：本法修正施行前，已提出異議，尚未異議審定之案件
    ，以本法修正施行前及本法修正施行後之規定均為違法事由
    為限，始撤銷其註冊；其程序依修正後之規定辦理。本件原
    提出異議主張之條款業經修正為商標法第23條第1 項第12、
    13、14款。案經被告依現行商標法第85條第2 項及第89條第
    1 項前段規定視系爭服務標章為商標逕予註冊，並認無違現
    行商標法第23條第1 項第12、13、14款之規定，以94年4 月
    4 日中台異字第921411號商標異議審定書為「異議不成立」
    之處分。原告不服，提起訴願，經遭駁回，遂向本院提起行
    政訴訟。
二、兩造聲明：
  (一)原告聲明：
    1.訴願決定及原處分均撤銷。
    2.命被告另為撤銷「DFC」商標之處分。
    3.訴訟費用由被告負擔。
  (二)被告聲明：
    1.駁回原告之訴。
    2.訴訟費用由原告負擔。
  (三)參加人聲明：
    1.駁回原告之訴。
    2.訴訟費用由原告負擔。
三、兩造之爭點：系爭商標指定使用於修正前商標法施行細則第
    49條所定商品及服務分類表第43類之商品，是否有違修正前
    商標法第77條準用第37條第7 、12、14款，現行商標法第23
    條第1 項第12、13、14款之規定，而應予以撤銷？
  (一)原告主張之理由：
    1.系爭商標之申請註冊，有違商標法第23條第1 項第12款之
      規定。系爭商標「DFC 」近似於原告之「KFC 」商標，即
      註冊第63408 號、註冊第593949號、註冊第0000000 號、
      註冊第0000000 號、註冊第179695號，指定使用於「肉類
      及其製品；醃製果蔬、乾製果蔬及烹調果蔬；炸馬鈴薯片
      、薯條、鹽漬馬鈴薯」、「雞肉三明治，漢堡，即食穀製
      乾點，沙拉調味品」等商品，以及「餐廳，點心吧，臨時
      流動餐館及速食店」等服務（下稱據爭商標，如附圖二）
      ，且有使相關公眾誤信其所表彰之商品來源或產銷主體而
      購買之虞，茲詳述如下：
      (1)系爭商標「DFC 」近似於據爭商標「KFC 」：
        按判斷商標是否近似應參照商標審查基準5.2.1 ，及
          改制前行政法院81年度判字第1710號判例之意旨。
        系爭商標「DFC 」係由三個英文字母所組成。以系爭
          商標之外文「DFC 」與據爭商標「KFC 」相較，二者
          皆由三個外文字母所組成，並含有排列相同之外文字
          母「FC」，整體予人之印象有明顯相近之處，且二商
          標皆指定使用於「炸雞、炸薯條」等商品，極易使一
          般具有普通知識經驗之購買人，於購買時施以普通之
          注意，可能會有所混淆而誤認二商品來自同一來源或
          雖不相同但有關聯之來源，應屬構成近似之商標。
        系爭商標與據爭商標所表彰之服務均為「餐廳、飲食
          店」等同一或類似服務。二商標所表彰之服務性質及
          行銷管道相同，依社會一般通念及市場交易情形，易
          使一般商品購買人誤認其為來自相同或雖不相同但有
          關聯之來源者而言。故系爭商標有致消費者混淆誤認
          之虞，至為顯然。
      (2)據爭商標「KFC」為著名商標：
        判斷商標法第23條第1 項第12款所稱「著名商標或標
          章」，應依被告所制定之「著名商標或標章認定要點
          」之規定。判斷「相關事業或消費者」時，係以商標
          所使用商品之交易範圍為準。
        原告為全世界最大的炸雞快餐連鎖企業，成立於西元
          1952年（即民國41年），於台灣地區亦於74年4 月16
          日在西門町成立第一家KFC 肯德基速食餐廳門市，至
          今已有127 家餐廳，而全球已超1 萬零800 多家KFC
          肯德基餐廳。據爭商標「KFC 」為原告首創使用於「
          炸雞、漢堡、薯條」等商品及「餐廳、速食店、炸雞
          店」等服務，於全球91個國家，1 萬零8 百多家原告
          之餐廳招牌、餐點包裝盒、點餐單、廣告宣傳等處處
          可見此著名的標誌。據爭商標不但成為原告於速食業
          界之表徵，並已成為家喻戶曉之著名商標。尤有進者
          ，原告為求該等著名商標之保護，自1973年起，即先
          後於美國、英國、法國、德國、澳洲、加拿大、中國
          大陸、義大利、日本、韓國、歐盟、香港、新加坡、
          泰國、西班牙、阿爾巴亞尼、阿爾及利亞、希臘、安
          哥拉、阿根廷、巴哈馬、百里斯、荷比盧、玻利維亞
          、保加利亞、哥倫比亞、哥斯大黎加、古巴、塞浦路
          斯、查克共和國、多明尼加共和國、埃及、薩爾瓦多
          、芬蘭、希臘、瓜地馬拉、圭亞那、冰島、愛爾蘭、
          伊色列、肯亞、科威特、黎巴嫩、賴索托、馬達加斯
          加、馬來西亞、墨西哥、摩洛哥、尼泊爾、奈及利亞
          、巴基斯坦、巴布亞新幾內亞、巴拉圭、祕魯、波蘭
          、羅馬尼亞、索羅門群島、南非、斯里蘭卡、聖路西
          亞、史瓦濟蘭、瑞士、敘利亞、突尼西亞、土耳其、
          烏克蘭、委內瑞拉、越南、西薩摩亞、葉門、阿魯巴
          群島、保加利亞、開曼群島、智利、馬爾他群島、紐
          西蘭、沙烏地阿拉伯、辛巴威、百慕達、哥倫比亞、
          丹麥、印尼、牙買加、斐濟、約旦、安道爾、安提瓜
          島及巴爾布達島、赫塞哥維那、博茨瓦那、婆羅乃、
          巴林、柬埔寨、瓜爾多爾、加薩特區、直布羅陀、根
          西島、老過、澳門、阿曼、荷蘭、那密比亞、葡萄牙
          、卡塔爾、格瑞納達、烏拉圭、坦干伊喀、丹吉爾、
          該柯斯群島、桑吉巴、模里西斯、奈維斯及千里達巴
          貝多等世界1 百餘國廣泛使用並取得商標用權，在台
          灣地區亦早於81年起即向被告機關申請並取得商標專
          用權，列為註冊第63408 號、註冊第593949號、註冊
          第0000000 號、註冊第0000000 號、註冊第179695號
          。
        由上可證，據爭商標與其所表彰之商品及服務，早於
          系爭商標申請日91年10月11日前，即已廣泛行銷國內
          外，夙著盛譽，深獲一般消費大眾之信賴與推崇。準
          此，據爭商標實為相關公眾所知悉之著名商標，殆無
          疑義。
      (3)系爭商標有致公眾混淆誤認之虞：
        參加人實乃仿襲原告著名之「KFC 」商標，以僅一字
          之差之「DFC 」外文申請註冊，顯係有意利用原告「
          KFC 」商標之盛名，以期造成消費者認為參加人之商
          品及服務係由原告所生產、製造、販賣、或係原告所
          授權製造或販售、或與原告存有關聯者，而涉有以不
          公平競爭方式使用他人商標之嫌。換言之，二商標異
          時異地隔離觀察，有致一般消費者對其服務之來源、
          品質、產銷主體產生混淆誤認之虞。
        綜上所陳，據爭商標既經原告於國內外長期廣泛使用
          ，且獲世界多國商標專用權，已為相關公眾所熟知，
          不僅成為原告營業之表徵，並已為一著名商標。而系
          爭商標所指定之服務與據爭商標所指定之服務及商品
          復屬相同或近似，且行銷管道及消費者亦完全重疊，
          故系爭商標以極近似之外文「DFC 」用於相同之服務
          ，極易使相關公眾產生聯想，誤認系爭商標所販賣之
          商品為原告所生產、製造販賣或係原告所授權製造或
          販售者。因此，系爭商標當有使相關公眾產生混淆，
          誤信其所表彰之產銷主體及商品來源而購買之虞。
    2.系爭商標違反商標法第23條第1 項第13款之規定：
      如前所述，據爭商標除經原告於國內外長期廣泛使用及註
      冊，而為相關公眾所熟知之著名商標外，據爭商標並於台
      灣向被告機關申請註冊列為註冊第63408 號及註冊第1796
      95號。系爭商標之外文「DFC 」既近似於原告之註冊商標
      或申請在先之商標「KFC 」，且系爭商標指定使用之服務
      與原告據爭商標使用之商品及服務，性質上相同或近似，
      其販賣之商品及提供服務之行銷管道及消費群亦完全重疊
      ，則系爭商標之註冊有致相關消費者混淆誤認之虞，自符
      合商標法第23條第1 項第13款之要件，不得申請註冊，系
      爭商標之註冊，應予撤銷。
    3.系爭商標違反商標法第23條第1 項第14款之規定：
      (1)商標法第23條第1 項第14款規定之立法意旨，主要係在
        避免剽竊他人創用之商標或標章而搶先註冊。所謂「其
        他關係」，只要能證明有知悉他人商標或標章，進而以
        相同或近似之商標指定使用於同一商品（服務）或類似
        商品（服務），即應認有該款之適用，始符合該款之立
        法意旨，至於其知悉原因為何，實際上並未特別重要，
        此即為該款有其他關係之概括規定的緣由（經濟部經訴
        字第9106110350號訴願決定書意旨參照）。
      (2)原告所創用之據爭商標，早於系爭商標申請日前，即經
        原告於國內外長期廣泛宣傳使用，並取得全世界1 百餘
        國之商標及服務標章專用權，而為相關公眾所熟知之著
        名商標及標章，該商標及標章不僅刊登於全世界1 百餘
        國之商標公告，並見於原告全世界1 萬零8 百多家餐廳
        之招牌、點餐單、商品型錄、商品容器及廣告宣傳等。
        再者，參加人與原告同為速食餐飲之同業，更易知悉據
        爭商標之存在，不容置疑。參加人不思自創，未經原告
        同意，竟以一字之差之外文「DFC 」向被告申請註冊於
        相同或近似之服務，並於全省各地廣徵與原告聞名遐耳
        之速食店經營型態相同之速食餐飲加盟店，此有參加人
        之加盟資料可稽，其意圖榨取原告多年來努力之成果，
        不可言喻。
      (3)尤有進者，參加人為達其搭原告著名商標之便車，除以
        近似於據爭商標之外文申請註冊，以蒙其利外，參加人
        之廣告文宣上，亦抄襲原告所販售之暢銷招牌商品之名
        稱（如全家餐等），並標榜其所販售之全家餐炸雞僅售
        價199 元，較原告之售價399 元便宜。此外，參加人除
        仿襲原告之著名商標外，並另依襲與原告同屬世界上最
        大餐飲集團（百勝全球餐飲集團）之美商庇薩屋國際公
        司之著名商標「HOT 到家」，參加人以各種相同或近似
        之商標「熱到家」、「哈到家」、「樂到家」、「HOT
        TO HOME 」等向被告機關申請註冊於披薩等商品及披薩
        店等服務，經撤銷在案，由此更可見參加人之剽竊居心
        。
      (4)由上開事實，顯見參加人係抄襲原告長期廣泛使用之著
        名商標、標章及產品名稱，意圖攀附原告之商譽，而推
        展自己之商品及服務，其使用已造成相關公眾之混淆，
        甚而誤認兩者為同一品牌，或與原告為關係企業，進而
        發生誤購之情事，實有礙商場之秩序。此行為顯已違反
        商標法第23條第1 項第14款之規定，系爭商標當不得註
        冊。
    4.綜前所陳，據爭商標「KFC 」雖由三個外文字母所組成，
      然「KFC 」給消費者之印象及熟悉之程度，早已隨著原告
      長期廣泛使用及廣告宣傳，而達極重要之地位。今參加人
      以極近似於據爭商標「KFC 」之外文「DFC 」商標申請註
      冊，顯係意欲剽竊原告之商標，期誤導相關公眾致其產生
      誤購之虞，參加人因此不必為其產品促銷，即得坐享漁翁
      之利，系爭商標之註冊申請，當違反商標法第23條第1 項
      第12、13及第14款之規定。
    5.系爭商標近似於原告之著名商標，確實有致相關公眾混淆
      誤認之虞，或有減損原告著名商標或標章識別性之虞，謹
      就該二商標為「近似」商標之理由一一說明如下：
      (1)真正形成商標衝突的最主要原因，也是最終的衡量標準
        乃在於相關消費者是否會混淆誤認，依據被告發布之「
        混淆誤認之虞審查基準」凡會造成相關消費者混淆誤認
        者，均應認為近似之商標，而應依商標法之相關規定，
        決定是否准予註冊商標。
      (2)系爭商標與據爭商標確實有致相關公眾混淆誤認之虞，
        且有減損原告著名商標或標章識別性之虞。佔商標3 分
        之2 之「FC」讀音相同，因此該二商標讀音近似；佔商
        標3 分之2 之「FC」外觀相同，因此該二商標外觀近似
        ；「KFC 」是非常知名之商標，且為炸雞之表徵，本件
        商標之「FC」二字與「KFC 」相同，會讓人聯想到與「
        KFC 」有關連性；依據混淆誤認審查基準5.2.2 條之規
        定，本件二商標均使用在餐廳、速食店等日常消費品，
        因其價格並不昂貴，消費者對該等產品之商標亦不會仔
        細判讀，往往看到外觀大致相同即認定係相同或相關服
        務來源，故消費者對該二商標所給予之注意力較低，因
        此容易混淆誤認該二商標為來自相關連之商品提供者。
      (3)依據混淆誤認審查基準5.6.2 條之規定，被告已認定據
        爭商標為知名商標，則於認定其他商標與原告之商標是
        否近似時，更應以保護知名商標之標準予以認定。
    6.系爭商標於使用時，亦與原告之「KFC 」商標使用實施例
      之設色、編排極為近似，自易造成消費者之混淆誤認，再
      者，系爭商標除與原告知名之「KFC」三字近似外，其使
      用時不論係店面招牌或炸雞桶，均使用與原告相同之紅、
      藍、白三色互相搭配之方式為之， 而該二商標均使用在
      炸雞等相關商品上，更容易造成消費者與原告之炸雞店產
      生聯想，而產生誤認。
    7.據爭商標之知名性，更容易使消費者對系爭商標與據爭商
      標產生聯想：
      商標所有權人為發展相關品牌而擁有相近似的多數商標乃
      世所常見，故消費者雖因「KFC 」為知名商標而得以知悉
      「KFC 」為原告之商標，但如前所述，因本件商標登記使
      用之產品類別為日常消費品，消費者並不會給予太多之注
      意，故而在看到與據爭商標相近似之「DFC 」三個字後，
      即誤以為係據爭商標，再加上參加人使用系爭商標時之設
      色、容器形狀均與原告相近似，則消費者更容易因而誤認
      懸掛系爭商標之炸雞店即為原告公司之炸雞店，或者為與
      原告有關聯或為原告授權之炸雞店。
    8.一般消費者不會因二商標之第一個英文字母不同，即意識
      到該二商標為不同之商標：
      按我國並非英文語系國家，且以相同之英文字母為字首之
      英文字多如牛毛，因此一般消費者很難從二商標之第一個
      英文字母不同，即意識到該二商標為不同之商標。以系爭
      商標之第一個英文字母為例，「D 」字母如非參加人之說
      明，很難有人會知道或聯想到其係英文單字「Daintily
      」之第一個英文字母，而且對據爭商標之起首字母「K 」
      而言，也少有消費者想到係原告公司名稱之第一個字母。
      實則一個商標給予一般消費者最直接的印象，即係其外觀
      ，只要外觀近似，一般消費者即往往認定該二商標具有相
      同或相關聯之服務來源，少有進一步比對文字所代表之寓
      義之情況。因此，參加人以「D 」及「F 」之含義不同，
      即指消費者得以區別該二商標，顯然課消費者太高之注意
      義務。
    9.參加人之系爭商標是否為消費大眾所知悉，而得與據爭商
      標相併存，應以其申請日當時之實際情況判斷之：
      參加人於其書狀中表示，其自成立至今，已有80餘家之加
      盟店，故系爭商標亦經其加盟店之大量使用，而為相關消
      費者所知悉云云。但參加人之系爭商標是否為消費大眾所
      知悉，而得與據爭商標相併存，應以其申請日當時之實際
      情況判斷之，而非申請日後近4 年之情況為判斷基礎。系
      爭商標之申請日為91年10月11日，該時參加人必定無如目
      前所述之80餘家加盟店，故參加人所辯上述理由，亦不足
      為採。
   10.其他有「FC」字樣之商標獲准註冊，不得作為系爭商標是
      否近似於據爭商標之判斷依據：
      如前所述，只要容易造成消費者混淆誤認之商標，即應認
      為近似商標，其中是否使用在相同商品，以及使用實施例
      之編排、設色等，均為其重要認定因素，而不得僅以其他
      具有「FC」字樣之商標已獲准註冊，即認定本件系爭商標
      亦應准許註冊之依據。再者，參加人所提出之該等其他具
      有「FC」字樣而獲准註冊之商標，若非其外觀設計與據爭
      商標不同、或使用於其他不同之商品，或者並無如參加人
      大量使用系爭商標之情事，自不能與系爭商標相提並論。
  (二)被告主張之理由：
    1.查系爭商標，與原告據爭商標相較，前者外文「DFC 」與
      後者「KFC 」，固均有外文字母「FC」，惟拼音性之外文
      例如英法德日語，其起首字母在外觀與讀音上，對於整體
      字詞給予消費者之印象有極重要之影響，判斷近似時應賦
      予比重較重之考量（「混淆誤認之虞」審查基準5.2.6.5
      參照）。是以，兩商標起首引人注意之字母「D 」與「K
      」，於外觀及讀音上迥然不同，整體予人寓目印象有別，
      以具有普通知識經驗之消費者，於購買時施以普通之注意
      ，無使人產生混淆誤認之虞，應非屬構成近似之商標。況
      查國內外廠商以「○FC」作為商標圖樣外文，請准註冊於
      炸雞等商品、餐廳等服務或他類商品者，不乏其例。是兩
      造商標圖樣足資區辨已如前述，消費者尚不致於以經仔細
      比對內含「FC」，即有誤認二商品來自同一來源或有所關
      聯，自無致相關消費者混淆誤認之虞，系爭商標應無前揭
      法條規定之適用。
    2.至原告主張參加人公司文宣上抄襲其所販售之暢銷招牌商
      品之名稱（如全家餐等），另亦仿襲美商庇薩屋國際公司
      之著名「HOT 到家」等商標等節，經核參加人公司文宣上
      販售之商品名稱及其另案所申請之商標是否有仿襲案外人
      商標等情，與本案認定兩造商標不構成近似分屬二事，非
      本件所得審究。又依據商標法第90條規定，本案係92年11
      月28日商標法修正施行前，已提出異議尚未異議審定之案
      件，惟系爭商標既無現行商標法第23條第1 項第12、13、
      14款規定之適用，則其是否尚有違修正前商標法之規定，
      即毋庸審究，併予敘明。
  (三)參加人主張之理由：
    1.查「拼音性之外文例如英法德日語，其起首字母在外觀與
      讀音上，對於整體字詞給予消費者之印象有極重要之影響
      ，判斷近似時應賦予比重較重之考量」乃被告所頒行之「
      混淆誤認之虞」審查基準5.2.6.5 所明示之審查原則，是
      以系爭「DFC 」商標之起首字母「D 」與據爭商標之起首
      字母「K 」有顯著差異，消費者必可一眼辨知二商標之不
      同，自無對二者產生混淆之疑慮。況FC 不 僅為普通字母
      ，更為外文FRIED CHICKEN （炸雞）之縮寫，原告自無獨
      佔使用此等文字之理，再參酌參加人於先前異議階段所舉
      之註冊第842206號「GFC 」、註冊第991118號「CFC 」等
      併存註冊於炸雞商品之商標，亦得證明商標雖均包含「FC
      」，仍難謂不得併存於同一或類似之商品／服務，而相關
      消費者確得據系爭商標與據爭商標文字起首字母之不同，
      分辨二商標商品係來自不同來源，是「DFC 」與「KFC 」
      之併存，確無致消費者混淆，應非屬構成近似之商標無疑
      ，而被告及訴願決定機關依據前述審查基準及具體存在之
      事實，為二者應非屬構成近似之商標認定，確無不合。
    2.再者，系爭「DFC 」乃參加人擷取外文「DAINTILY FRIED
      CHICKEN 美味可口之炸雞」之起首字母所自創之商標，與
      據爭商標係取自原告之公司名稱「KENTUCKY FRIED
      CHICKEN （肯德雞炸雞）」寓意截然不同，予消費者之印
      象更顯然有別，不僅無致生混淆誤認之疑慮，亦無惡意仿
      襲之嫌。尤其「FC」既為「FRIED CHICKEN 」之縮寫，顯
      為任何人均可思及之文字組合，自不應以商標圖樣中含有
      此等文字組合，即謂有抄襲之嫌。如是系爭商標確為參加
      人所自創，當無抄襲原告商標之可能。
    3.商標之知名度固為判斷二商標之併存是否有致消費者混淆
      之重要參酌因素之一，惟商標圖樣本身乃消費者主要藉以
      辨識商品來源之依據，是如二商標之整體外觀、觀念、讀
      音均足使消費者清楚辨識二者係來自不同之來源，則縱使
      一方商標已達著名之程度，亦無使消費者對另一方商標產
      生混淆或誤認之疑慮。今觀系爭商標與據爭商標非屬構成
      近似已如前述，消費者得清楚辨識二商標商品係來自不同
      來源至為顯然，是縱使原告之「KFC 」商標較為消費者所
      熟悉，亦無使其對二商標產生混淆誤認之疑慮，又況參加
      人所經營之「達客利」本土炸雞品牌加盟店，主要以專門
      店、獨立餐台或與參加人另一著名之休閒小站冷飲店複合
      式等方式經營，提供消費者衛生、低價位及本土化口味炸
      雞，由於加盟金額門檻低，故自創立第一家直營店至今，
      全國加盟店約80餘家，而系爭商標亦因此等加盟店之大量
      使用，為相關消費者所知悉，則消費者對二商標產生「混
      淆誤認之虞」因素既不存在，自難謂系爭商標之註冊有違
      反商標法第23條第1 項第12、13款之疑慮。
    4.商標法第23條第1 項第14款之適用，亦應以二商標構成近
      似為首要，是如二商標已足使消費者辨識其商品係來自不
      同之來源，則縱使二商標之商標權人係屬同業或某一方已
      為相關事業所知悉，亦難謂他方商標有抄襲之嫌。今查系
      爭「DFC 」商標乃參加人所自創，與據爭商標非屬構成近
      似，是足以證明參加人確無惡意抄襲或攀附他人商標知名
      度之意圖，況就法條構成要件而論，二商標既非屬構成近
      似，自無因知悉而抄襲之可言，如是，系爭商標亦無商標
      第23條第1 項第14款之適用至為顯然。至於原告一再述及
      與本案無關之「熱到家」、「哈到家」、「樂到家」、「
      HOT TO HOME 」等商標，或指參加人之文宣有抄襲其所販
      售之暢銷商品等，均與本案系爭商標與據爭商標是否構成
      近似無關，應無深入探究之必要。
    5.本案之唯一爭點乃系爭商標與據爭商標是否構成近似而足
      使消費者對二商標商品之來源產生混淆，是如此一基本要
      件不足成立，自難謂系爭商標之註冊有違反商標法第23條
      第1 項第12、13、14款規定之情事。而參加人於異議階段
      已舉證說明「DFC 」與「KFC 」二商標無致消費者混淆，
      是以「DFC 」與「KFC 」商標非屬構成近似至明，當無違
      反前述商標法之可言。
    理  由
一、按「本法中華民國92年4月29日修正施行前，已提出異議，
    尚未異議審定之案件，以本法修正施行前及本法修正施行後
    之規定均為違法事由為限，始撤銷其註冊；其程序依修正後
    之規定辦理。」為現行商標法第90條所明定。本件係於92年
    11月28日商標法修正施行前，已依修正前商標法規定提出異
    議，尚未異議審定之案件，原告異議之修正前商標法第37條
    第7、12、14款業經修正為現行商標法第23條第1項第12、13
    、14款。再按商標圖樣「相同或近似於他人著名之商標或標
    章，有致公眾混淆誤認之虞者。」、「相同或近似於他人同
    一商品或類似商品之註冊商標者。」及「相同或近似於他人
    先使用於同一商品或類似商品之商標，而申請人因與該他人
    間具有契約、地緣、業務往來或其他關係，知悉他人商標存
    在者。」不得申請註冊；商標「相同或近似於他人著名商標
    或標章，有致相關公眾混淆誤認之虞，或有減損著名商標或
    標章之識別性或信譽之虞者。」、「相同或近似於他人同一
    或類似商品或服務之註冊商標或申請在先之商標，有致相關
    消費者混淆誤認之虞者。」及「相同或近似於他人先使用於
    同一或類似商品或服務之商標，而申請人因與該他人間具有
    契約、地緣、業務往來或其他關係，知悉他人商標存在者。
    」不得註冊，復分別為修正前商標法第37條第7、12、14款
    及現行商標法第23條第1項第12、13、14款本文所明定，惟
    其適用均應以兩造商標相同或構成近似為前提要件。而衡酌
    兩商標是否近似，應以兩商標予人之整體印象是否有其相近
    之處，以具有普通知識經驗之購買人，於購買時施以普通所
    用之注意，有無混同誤認之虞判斷之。
二、經查，系爭商標圖樣係由外文「DFC」所組成，據爭商標則
    係由外文「KFC」或含有「KFC」之上校圖所組成，二者雖然
    均有排列相同之外文「FC」，但查，「DFC」與「KFC」就字
    而言，係由簡單之獨立三個字母所構成，明顯易辨，且系爭
    商標外文中引人注意之起首字母為大寫「D」與據爭商標外
    文之起首字母為大寫「K」，書寫方式不同，差異頗大，其
    二者外觀整體予人寓目印象顯然有別。其讀音可易於區辨，
    觀念亦非相同。加以國內外廠商以「○FC」作為商標圖樣，
    經核准註冊者亦不乏其例，有參加人所提商標註冊登記資料
    附於審定卷可憑。以國內消費市場已存在多件商標均含有「
    ○FC」之情形，系爭商標與據爭商標之外文部分既有差異頗
    大之不同之外文字首可資區辨，整體圖樣予人寓目印象，以
    具有普通知識經驗之購買人，於購買時施以普通所用之注意
    ，並不致有無混同誤認之虞，應非屬構成近似之商標。原告
    主張二者皆由三個外字母所組成，且含有排列相同之外文「
    FC」，整體予人印象有顯相近之處，應屬近似商標一節，並
    非可採。
三、依上所述，修正前商標法第37條第7、12、14款及現行商標
    法第23條第1項第12、13、14款本文之適用均應以系爭商標
    與據爭商標相同或構成近似為前提要件。本件系爭商品與據
    爭商標既非近似，則系爭商標之註冊自無違前揭法條之規定
    。至於系爭商標是否著名，或二者所指定使用商品是否類似
    及其他攻擊防禦方法，已不影響判斷結果，爰不一一論究。
    從而被告為異議不成立之處分，於法並無不合。訴願決定予
    以維持，亦屬妥適。原告主張前詞，請求撤銷訴願決定及原
    處分，並命被告為撤銷系爭商標之處分，為無理由，應予駁
    回。
據上論結，本件原告之訴為無理由，爰依行政訴訟法第98條第3項
前段，判決如主文。
中    華    民    國    95    年    11    月    9     日
                          第三庭審判長法  官  姜素娥
                                      法  官  陳秀
                                      法  官  陳國成
上為正本係照原本作成。
如不服本判決，應於送達後20日內向本院提出上訴狀並表明上訴
理由，如於本判決宣示後送達前提起上訴者，應於判決送達後20
日內補提上訴理由書（須按他造人數附繕本）。
中    華    民    國    95    年    11    月   10     日
                                      書記官  王英傑


司法院資訊處製作；財團法人民間司法改革基金會備份。
